【裁判字號】    98,訴,287
【裁判日期】    980527
【裁判案由】    強盜
【裁判全文】
臺灣嘉義地方法院刑事判決               98年度訴字第287號
公  訴  人  臺灣嘉義地方法院檢察署檢察官
被      告  乙○○
            己○○
共      同
選任辯護人  蘇慶良律師
上列被告等因強盜案件，經檢察官提起公訴（98年度偵緝字第14
7號、第148號、第149號、第150號），本院判決如下：
    主  文
乙○○、己○○犯結夥攜帶兇器踰越牆垣強盜罪，各處有期徒刑
玖年陸月。扣案之膠帶壹捲及束帶壹條，均沒收。
    犯 罪 事 實
一、許張富（綽號富哥，另案經檢察官通緝中）於民國97年9月
    初，在桃園縣蘆竹鄉○○路段之蘋果檳榔攤，告知友人丁○○（綽號海龍，另案審理中），址設嘉義縣朴子市溪口里雙
    溪口302號之谷韋貿易有限公司（下稱谷韋公司），工廠內
    存放價值不菲之矽晶碇，要其找人一起行搶，於97年9月初
    某日，先由許張富、丁○○至上開工廠勘查地形，許張富並
    指示丁○○預先準備作案工具，許張富、丁○○、乙○○、
    己○○、彭國光（綽號阿光，另案審理中）、潘文煌（綽號
    毛瑞，另案審理中）、廖宜洪（綽號浩忠，另案經檢察官通
    緝中）、李俊明（綽號阿明，另案審理中），8人乃意圖為
    自己不法所有，共同基於強盜之犯意聯絡：
  (一)於97年10月6日下午4時10分許，由李俊明駕駛原車牌已取下
    之車牌號碼不詳自用小貨車搭載彭國光（該車懸掛丁○○、
    彭國光及廖宜洪3人另行起意，於97年10月6日凌晨0時許，
    至桃園縣蘆竹鄉○○路○段南崁聯合福利中心停車場，所竊
    取之HT-3469號車牌2面），丁○○則駕駛車牌號碼9691-TQ
    號自用小客車搭載乙○○、己○○、潘文煌、廖宜洪，結夥
    3人以上共同前往該工廠，並攜帶許張富事先交給丁○○作
    為行搶現場聯絡所用之對講機2台，及丁○○所有客觀上對
    人之生命、身體構成威脅足為兇器使用之玩具手槍2支，丁○○委託彭國光、廖宜洪所購買，足為兇器使用之西瓜刀2
    支及頭罩6個、手套6雙、膠帶6捲、束帶，廖宜洪所有足為
    兇器使用之開山刀1支，由丁○○、李俊明2人在外把風接應
    ，乙○○、己○○、彭國光、潘文煌、廖宜洪5人，均穿戴
    頭罩及手套，分持玩具手槍、西瓜刀、開山刀，以自備之鐵
    梯攀爬踰越該工廠之圍牆進入工廠土地，再由乙○○、己○○、廖宜洪以所持之刀、槍，喝令當時在工廠作業之員工甲○○、庚○○、丙○○趴下，並以膠帶將甲○○、庚○○、
    丙○○嘴巴、眼睛矇住，及以束帶將該3人之雙手反綁後，
    強押至存放貨物之貨櫃內，以此強暴之方法至使該3人不能
    抗拒後，搜括谷韋公司貨櫃內之矽晶碇，並打開工廠大門，
    再以無線電通知李俊明將上揭自用小貨車駛入工廠，由廖宜
    洪駕駛堆高機，將谷韋公司所有約2,000公斤之矽晶碇（市
    價約新臺幣〈下同〉700萬元）及所設之監視器電腦主機等
    物搬運至自用小貨車上，其等得手後由李俊明駕駛自用小貨
    車搭載丁○○、彭國光離去，乙○○、己○○、潘文煌、廖
    宜洪則駕駛上開自用小客車離去。
  (二)乙○○等人於回程途中將頭罩、手套丟棄在三義交流道，彭
    國光於回程途中將西瓜刀、開山刀、HT-3469號車牌、頭罩
    、手套等物均丟棄在雲林縣中沙大橋，丁○○於回程途中將
    玩具手槍丟棄在桃園縣蘆竹鄉南崁大圳，丁○○3人至林口
    交流道與許張富會合，並依許張富之指示，將矽晶碇載往桃
    園縣龜山鄉某處民宅存放，由許張富取走部分矽晶碇變賣得
    款朋分，於97年10月9日，由乙○○、己○○、丁○○、廖
    宜洪、李俊明5人，將剩下之矽晶碇載往桃園市○○路某民
    宅存放。於97年10月13日晚上11時許，由乙○○、己○○、
    潘文煌3人，將約1,300公斤之矽晶碇，載往桃園縣蘆竹鄉○○村○○街390號邱世宗住處存放；於97年10月16日中午12
    時許，由潘文煌將置於邱世宗住處之矽晶碇約300公斤，載
    往桃園縣八德市○○路○段583巷池王府旁鐵皮屋存放，委託
    張棠瑞伺機出售。嗣於97年10月17日下午3時許，在上揭桃
    園縣八德市鐵皮屋內，為警扣得矽晶碇約300公斤，並於同
    日晚上9時許，在邱世宗上揭住處，經警扣得矽晶碇約1,000
    公斤，且在谷韋公司工廠內，為警扣得其等供犯罪所用之膠
    帶1捲、束帶1條。
二、案經嘉義縣警察局移送臺灣嘉義地方法院檢察署檢察官偵查
    起訴。
    理  由
壹、程序事項：
    按被告以外之人於審判外之言詞或書面陳述，除法律有規定
    者外，不得作為證據。當事人、代理人或辯護人於法院調查
    證據時，知有第159條第1項不得為證據之情形，而未於言詞
    辯論終結前聲明異議者，視為有前項之同意。刑事訴訟法第
    159條第1項、第159條之5第2項分別定有明文。查檢察官、
    被告乙○○、己○○及辯護人就本件具傳聞性質之證據，未
    於言詞辯論終結前聲明異議，本院審酌陳述作成時之情況，
    並無違法取證或其他瑕疵，認為以之作為證據為適當，是此
    部分之陳述，應有證據能力。又本件共犯及證人於檢察官依
    法訊問並命具結之證詞，本院審酌其等於陳述時之外在環境
    及情況，並無顯有不可信之情況，從而其等此部分之證述，
    亦有證據能力。
貳、實體事項：
一、訊據被告乙○○、己○○對於上揭犯罪事實，於本院審理時
    均坦承不諱（見本院98年度訴字第287號卷-下稱本院卷，第
    103-110頁），並經證人丁○○、彭國光、潘文煌、李俊明
    於警詢及偵查時證述綦詳（見嘉縣警刑偵二字第0970090665
    號卷-下稱警卷，第1-7、9-16、20-26、28-29頁；97年度偵
    字第7261號卷第24-26頁、97年度偵字第8724號卷第20頁）
    ，且據證人丁○○於本院審理時結證明確（見本院卷第85-
    91頁），另經證人即谷韋公司經理戊○○、證人甲○○、庚○○、丙○○於警詢時，及證人邱世宗、張棠瑞於警詢、偵
    查時證述屬實（見警卷第38-53頁、97年度偵字第7261號卷
    第28頁），復有搜索扣押筆錄2份、監視錄影器翻拍照片7張
    、起贓照片8張、贓物認領保管單1紙附卷可稽（見警卷第61
    -62、65-66、69-75頁），另有膠帶1捲及束帶1條扣案可資
    佐證（扣於本院98年度訴字第107號案件），足認被告乙○○、己○○之自白與事實相符，本件事證明確，被告2人之
    犯行均堪予認定。
二、論罪科刑部分：
  (一)按強盜罪以強暴、脅迫等方法，至使不能抗拒為構成要件之
    一，當然含有妨害被害人自由之性質，故犯強盜罪而有妨害
    被害人之自由時，是否另論以妨害自由罪名，應就行為人之
    全部犯罪行為實施過程加以觀察。倘妨害自由行為時，強盜
    行為尚未著手實施，可依其情形認為妨害自由、強盜犯罪間
    具有方法結果之牽連關係（修正前）；若強盜犯行業已著手
    實施，則所為強暴、脅迫等非法方法剝奪被害人行動自由行
    為，應包括在強盜行為之內，無另行成立刑法第302條第1項
    之妨害自由罪之餘地（最高法院92年度台上字第2184號裁判
    可資參照）。查被告乙○○、己○○與共犯以膠帶將甲○○
    、庚○○、丙○○嘴巴、眼睛矇住，及以束帶將該3人之雙
    手反綁後，強押至存放貨物之貨櫃內，妨害其等行動自由，
    係為取得被害人谷韋公司之財物，是被告2人業已著手實行
    強盜犯行，則所為以強暴之方法剝奪該3人行動自由行為，
    應包括在強盜行為之內，不另成立刑法第302條第1項之妨害
    自由罪。
  (二)按所謂毀越門扇牆垣，指毀損或越進門扇牆垣者而言，毀而
    不越，或越而不毀，均得依該條款處斷。次按刑法上所謂兇
    器，其種類並無限制，凡客觀上對於人之生命、身體、安全
    構成威脅，具有危險性之兇器均屬之，且祇須行竊時攜帶此
    種具有危險性之兇器為已足，並不以攜帶之初有行兇之意圖
    為必要；強盜罪所施用之強暴、脅迫手段，只須足以壓抑被
    害人之抗拒，使其喪失意思自由為已足，縱令被害人實際無
    抗拒行為，仍於強盜罪之成立，不生影響（司法院院字第61
    0號解釋、最高法院79年台上字第5253號、30年台上字第302
    3號判例可資參照）。未扣案之玩具手槍2支，係塑膠材質，
    未扣案之西瓜刀2支、開山刀1支，係金屬材質，上揭物品質
    地均為堅硬乙節，業據證人丁○○於本院審理時結證明確（
    見本院卷第85-86、91頁），是上揭物品客觀上足以對人之
    生命、身體構成威脅，具有危險性，自屬兇器。而被告2人
    以上揭方式為強盜犯行，主觀上其行為有制止甲○○、庚○○、丙○○抗拒之意，至為灼然，客觀上此強暴之手段，即
    足以壓抑該3人不能抗拒，而失其意思自由，足見該3人當時
    已達不能抗拒之程度，至為明顯。
  (三)核被告乙○○、己○○所為，均係犯刑法第328條第1項強盜
    罪而有同法第321條第1項第2、3、4款之情形，應論以同法
    第330條第1項之結夥攜帶兇器踰越牆垣強盜罪。被告乙○○
    、己○○，與許張富、丁○○、彭國光、潘文煌、廖宜洪、
    李俊明，共同犯罪，彼此間有犯意聯絡及行為分擔，均為共
    同正犯。爰審酌被告乙○○高職畢業、己○○國中畢業之智
    識程度，年輕力壯不思正途獲取金錢，結夥多人持西瓜刀、
    開山刀、玩具手槍實行強盜行為，並以膠帶、束帶將被害人
    谷韋公司之員工嘴巴、眼睛矇住及雙手反綁，再強押至貨櫃
    內之犯罪手段惡劣，惟在強盜過程中，並未傷及員工，其等
    參與分工之程度，所強盜財物之價值高達700萬元，惡性實
    屬重大，所強盜之財物大部分已發還被害人谷韋公司，及被
    告2人坦承犯行之犯後態度良好，並知所悔悟等一切情狀，
    各量處如主文所示之刑，以示懲儆。
  (四)扣案之膠帶1捲及束帶1條，係共犯所有供本件犯罪之物，業
    據證人丁○○於本院審理時結證屬實（見本院卷第90-91頁
    ），爰依刑法第38條第1項第2款宣告沒收。扣案之隨身碟2
    個（偵卷扣押物品清單誤載為電腦密碼鎖），並非被告2人
    或共犯所有；扣案之行動電話數支，係共犯及他人所有，均
    非供本件犯罪所用之物，並經共犯丁○○、彭國光、潘文煌
    於另案審理時供述在卷（見本院98年度訴字第107號卷第46-
    47頁），是既無證據證明係被告2人及共犯供犯罪所用之物
    ，爰不併予諭知沒收。未扣案供本件犯行使用之西瓜刀、開
    山刀、玩具手槍、頭罩、手套，雖係共犯所有，惟均已丟棄
    滅失，已據被告2人於本院審理時供述在卷（見本院卷第105
    -106頁），並經證人丁○○於本院審理時結證明確（見本院
    卷第87-88頁），復查無證據證明仍屬存在，爰不另為沒收
    之諭知。又未扣案之對講機2台，雖係供本件犯罪所用之物
    ，惟是否為共犯許張富所有不明，現在何處不詳，亦據證人
    丁○○於本院審理時證述在卷（見本院卷第88頁），是既無
    證據證明係共犯所有之物，且現仍存在，爰不併予諭知沒收
    。
據上論斷，應依刑事訴訟法第299條第1項前段，刑法第28條、第
330條第1項、第38條第1項第2款，判決如主文。
本案經檢察官陳昱奉到庭執行職務。
中    華    民    國    98    年    5     月    27    日
                  刑事第二庭  審判長法  官   沈福財
                                    法  官   林青怡
                                    法  官   卓春慧
以上正本證明與原本無異。
如不服本判決應於收受判決後10日內向本院提出上訴書狀，並應
敘述具體理由；其未敘述上訴理由者，應於上訴期間屆滿後20日
內向本院補提理由書（均須按他造當事人之人數附繕本）「切勿
逕送上級法院」。告訴人或被害人如對於本判決不服者，應具備
理由請求檢察官上訴，其上訴期間之計算係以檢察官收受判決正
本之日期為準。
中    華    民    國    98    年    5     月    27    日
                                    書記官   李玫娜
附錄本案論罪科刑法條全文：
刑法第330條第1項：
犯強盜罪而有第321條第1項各款情形之一者，處7年以上有期徒
刑。


司法院資訊處製作；財團法人民間司法改革基金會備份。
